# Verbs and Tenses

[sources: <https://www.youtube.com/watch?v=FDtDetY5C8I>, <https://www.youtube.com/watch?v=j1SWRN2MF2A>, <https://kannadakalike.org/grammar/imperative-mood>]

There are 9 tenses in Kannada: {past,present,future} × {simple,continuous,perfect}.
English also has 'perfect continuous' tenses. Those are mapped to 'continuous' tenses in Kannada. In Kannada, the simple present tense is also called the <em>present habitual tense</em> when the verb is not ಇರು (होना, to be).

Other than these tenses, we also have the imperative mood.

## Imperative mood (ಆಜ್ಞಾರ್ಥಕ ರೂಪಗಳು) and verb root

When we want to give a command, suggestion, or request to someone, we use the imperative mood. If a sentence contains just a verb and nothing else, it's the imperative mood. There are two varieties: informal singular and plural/formal.

Examples of informal singular:

1.  look - देखो - ನೋಡು
2.  go - जाओ - ಹೋಗು
3.  write - लिखो - ಬರೆ

Examples of plural/formal:

1.  look - देखिए - ನೋಡಿ
2.  go - जाइए - ಹೋಗಿ
3.  write - लिखिए - ಬರೆಯಿರಿ

### Converting informal singular to plural/formal

1.  ends with ಉ: remove ಉ and append ಇ.
    1.  look: ನೋಡು (देखो) → ನೋಡಿ (देखिए).
2.  ends with ಎ or ಇ: append ಯಿರಿ.
    1.  write: ಬರೆ (लिखो) → ಬರೆಯಿರಿ (लिखिए).
    2.  drink: ಕುಡಿ (पिओ) → ಕುಡಿಯಿರಿ (पीजिए).
3.  misc:
    1.  bring: ತಾ (लाओ) → ತನ್ನಿ (लाइए).
    2.  come: ಬಾ (आओ) → ಬನ್ನಿ (आइए).

### Verb root

The <em>root</em> of a verb is its singular informal imperative form.
Exceptions:

1.  bring/लाओ: ತಾ → ತರು.
2.  come/आओ: ಬಾ → ಬರು.

## Simple Tense

In the simple tense, the verb is conjugated as 'augmented verb root + participle + PNG suffix' (+ denotes concatenation (without संधि)). The augmentation depends on the tense. The participle and PNG suffix depends on the tense and the subject's PNG (Person type (1st, 2nd, 3rd), Number, Gender).

Examples:

1.  Present: I see. - मैं देखता हूँ। - ನಾನು ನೋಡುತ್ತೇನೆ (ನೋಡು + ತ್ತೇನೆ).
2.  Past: I saw. - मैंने देखा। - ನಾನು ನೋಡಿದೆನು (ನೋಡಿ + ದೆನು).
3.  Future: I will see. - मैं देखूँगा। - ನಾನು ನೋಡುವೆನು (ನೋಡು + ವೆನು).

### Augmenting the verb root

1.  ಉ-ending: No change for present and future. For past, remove ಉ and append ಇ.
2.  ಎ or ಇ: Append ಯು for present and future. No change for past.

### Participle and Suffix

This tables lists 'participle + suffix' for each case.
Exceptional cases are highlighted.

<table>
<thead>
<tr><th>Subject</th><th>Present</th><th>Past</th><th>Future</th></tr>
</thead>
<tbody>
<tr><td>ನಾನು</td><td>ತ್ತೇನೆ (ತ್ತ್ + ಏನೆ)</td><td>ದೆನು (ದ್ + ಎನು)</td><td>ವೆನು (ವ್ + ಎನು)</td></tr>
<tr><td>ನಾವು</td><td>ತ್ತೇವೆ (ತ್ತ್ + ಏವೆ)</td><td>ದೆವು (ದ್ + ಎವು)</td><td>ವೆವು (ವ್ + ಎವು)</td></tr>
<tr><td>ನೀನು</td><td>ತ್ತೀಯ (ತ್ತ್ + ಈಯ)</td><td>ದೆ (ದ್ + ಎ)</td><td>ವಿಯೆ/ವೆ (ವ್ + ಎ/ಎವು)</td></tr>
<tr><td>ನೀವು</td><td>ತ್ತೀರಿ (ತ್ತ್ + ಈರಿ)</td><td>ದಿರಿ (ದ್ + ಇರಿ)</td><td>ವಿರಿ (ವ್ + ಇರಿ)</td></tr>
<tr><td>ಅವನು</td><td>ತ್ತಾನೆ (ತ್ತ್ + ಆನೆ)</td><td>ದನು (ದ್ + ಅನು)</td><td>ವನು (ವ್ + ಅನು)</td></tr>
<tr><td>ಅವಳು</td><td>ತ್ತಾಳೆ (ತ್ತ್ + ಆಳೆ)</td><td>ದಳು (ದ್ + ಅಳು)</td><td>ವಳು (ವ್ + ಅಳು)</td></tr>
<tr><td>ಅವರು</td><td>ತ್ತಾರೆ (ತ್ತ್ + ಆರೆ)</td><td>ದರು (ದ್ + ಅರು)</td><td>ವರು (ವ್ + ಅರು)</td></tr>
<tr><td>ಅದು</td><td>ತ್ತದೆ (ತ್ತ್ + ಅದೆ)</td><td class="warning">ತು/ಯಿತು*</td><td class="warning">ವುದು</td></tr>
<tr><td>ಅವು</td><td>ತ್ತವೆ (ತ್ತ್ + ಅವೆ)</td><td>ದವು (ದ್ + ಅವು)</td><td>ವವು (ವ್ + ಅವು)</td></tr>
</tbody>
</table>

\* ತು for ಉ-ending and ಯಿತು for ಎ/ಒ-ending.

### Past Augmentation Exceptions

For simple past, some verb roots have a different augmentation.

1.  हो / be: ಇರು → ಇದ್.
2.  जाओ / go: ಹೋಗು → ಹೋ
3.  आओ / come: ಬರು → ಬಂ
4.  लाओ / bring: ತರು → ತಂ
5.  खाओ / eat: ತಿನ್ನು → ತಿಂ

### Other Exceptions

1.  ಇರು (हो/be):
    1.  Present: augmented verb root + participle is ಇದ್ದ್	.
    2.  Present: It is - वह है - ಅದು ಇದೆ.
    3.  Present: They are - वे हैं - ಅವು ಇವೆ.
    4.  Past: It was - वह था - ಅದು ಇತ್ತು.
    5.  Future: The augmented verb root is ಇರು (as usual), but the participle + PNG suffix is (except in extremely formal Kannada) of the present form. E.g., I will be - ನಾನು ಇರುತ್ತೇನೆ.
2.  It ate - उसने खाया - ಅದು ತಿಂದಿತು.
3.  Past tense of दो / give / ಕೊಡು: Augmented verb root + participle is ಕೊಟ್ಟ್.

<script type="module" src="https://sharmaeklavya2.github.io/trin/trinUI.js?init=true&addCss=true"></script>
